臺灣高等法院民事判決　　　　　　　　　　　　　　九十三年度上易字第三三六號
　　上　訴　人　翁子平即第一廣.
　　訴訟代理人　翁子立
　　被上訴人　　孫美幼即上賓印刷品企業社
右當事人間請求給付貨款事件，上訴人對於中華民國九十三年二月十八日臺灣桃園地
方法院九十二年度訴字第一二五一號第一審判決提起上訴，經本院於九十三年八月十
七日言詞辯論終結，判決如左：
    主      文
上訴駁回。
第二審訴訟費用由上訴人負擔。
    事實及理由
一、被上訴人起訴主張：上訴人於民國（下同）九十二年二月、四月、五月間向被上
    訴人購買廣告用紙等貨品共計八十一件，系爭買賣貨品均已經上訴人簽收，總計
    貨款新台幣（下同）五十萬九千七百二十九元。惟數度以電話連繫並催討後，上
    訴人初以暫緩幾天相回應，然時至今日猶未見償付貨款，爰依民法第三百六十七
    條規定，請求上訴人應給付上述貨款及法定遲延利息等情。並聲明：上訴駁回。
二、上訴人則以：被上訴人交付貨品之價款非但高於水平價額，甚而超逾上訴人與客
    戶「台鍊」「瑞唐」「超漢」交易之價款，且被上訴人之送貨單未如事前電話、
    口頭之報價，而是任意調升漲價，殊不合理。上訴人參考同業水平價格及其向客
    戶報價之資料，本件貨品價款應僅為二十三萬七千一百九十元等語抗辯。並聲明
    ：(一)原判決超過二十三萬七千一百九十元部分廢棄。(二)前開廢棄部分駁回被上訴
    人在第一審之訴。（原審為上訴人全部敗訴之判決，上訴人就超過二十三萬七千
    一百九十元部分提起上訴，未上訴部分業已確定）。
三、被上訴人主張上訴人積欠貨款之事實，業據其提出報價單、送貨單、發票等為證
    ，上訴人對兩造間買賣交易之事實，並不爭執，惟抗辯：被上訴人送貨單上之單
    價係任意調升漲價等語。本件之爭點為：兩造就買賣價金是否意思表示合致？經
    查：依兩造均不爭執之送貨單時間記載，交貨時間係起自九十二年二月二十日
    至同年五月十三日止，足見兩造連續交易時間長達三個月餘；又送貨單上均有品
    名、數量、單價之記載，上訴人對被上訴人願出售之價額已可得知悉，其若有不
    同意價額者，理應拒絕受領系爭貨品，卻仍持續數月向被上訴人訂購並受領系爭
    貨物，其主張價格未定，顯違交易常態。上訴人雖抗辯：伊在受領貨物時，曾
    向被上訴人反應貨品價格過高乙情，惟被上訴人並不同意調降價格，伊遂在送貨
    單上簽「暫」字受領貨品云云，查上訴人雖認價格過高，惟被上訴人並不讓步，
    上訴人最終仍受領系爭貨物，足見兩造並未達成變更價格之合意。上訴人非但將
    係爭貨品用罄；且將被上訴人所開立之統一發票交由會計師報稅等情，業據上訴
    人陳述明確（見本審卷第二一頁），足見兩造就價格之要約、承諾，已經合致。
    被上訴人按月總結貨款開立發票向上訴人請領款項，上訴人殊無於事後翻異，拒
    絕支付超逾二十三萬七千一百九十三元之貨款。故被上訴人主張上訴人積欠貨款
    五十萬九千七百二十九元，誠屬有據，上訴人所為之抗辯，洵無足取。
四、按買受人對於出賣人，有交付約定價金及受領標的物之義務；給付無確定期限者
    ，債務人於債權人得請求給付時，經其催告而未為給付，自受催告時起，負遲延
    責任。其經債權人起訴而送達訴狀，或依督促程序送達支付命令，或為其他相類
    之行為者，與催告有同一之效力；遲延之債務，以支付金錢為標的者，債權人得
    請求依法定利率計算之遲延利息；應付利息之債務，其利率未經約定，亦無法律
    可據者，週年利率為百分之五，民法第三百六十七條、第二百二十九條第二項、
    第二百三十三條第一項前段、第二百零三條分別定有明文。本件上訴人向被上訴
    人購買廣告用紙尚有價金未為給付之事實，已如前述，而兩造又無約定給付貨款
    之確定期限，則揆諸上揭法律規定，被上訴人訴請上訴人如數給付所欠貨款及自
    起訴狀繕本送達翌日即九十二年七月三十日起至清償日止，按法定利率即週年利
    率百分之五計算之利息，均屬有據。兩造均陳明願供擔保，分別聲請宣告假執行
    或免為假執行，經核無不合。
五、綜上所述，被上訴人主張，為可採，上訴人所辯，尚無可取。從而，被上訴人本
    於買賣之法律關係，請求上訴人給付貨款及遲延利息為有理由，應予准許。是則
    原審就超過二十三萬七千一百九十元部分判命上訴人如數給付，於法並無不合。
    上訴意旨指摘原判決不當，求予廢棄改判，為無理由，應予駁回。
六、被上訴人於原審聲請傳訊其他客戶以明交易價格，惟查本件買賣關係存在於兩造
    之間，上訴人與其他客戶之關係係不同之法律關係，與本件無關，故無傳訊之必
    要。上訴人又主張：本件有民法第二百二十七之二條情事變更原則之適用云云。
    按「契約成立後，情事變更，非當時所得預料，而依其原有效果顯失公平者，當
    事人得聲請法院增、減其給付或變更其他原有之效果」，民法第二百二十七之二
    條定有明文。本件買賣價金於契約成立後並無變更；且物價亦無變更，業據上訴
    人陳述明確（見本審卷第二二頁），故無情事變更原則之適用。上訴人又主張本
    件有民法第七十四條之情形云云。按「法律行為，係乘他人之急迫、輕率或無經
    驗，使其為財產上之給付或為給付之約定，依當時情形顯失公平者，法院得因利
    害關係人之聲請，撤銷其法律行為或減輕其給付」；「前項聲請，應於法律行為
    後一年內為之」，民法第七十四條第一、二項分別定有明文。又按「民法第七十
    四條第一項所規定之撤銷權，須以訴之形式向法院請求為撤銷其行為之形成判決
    ，始能發生撤銷之效果，倘僅於給付之訴訴訟中主張行使此項撤銷權，以之為攻
    擊防禦方法，自不生撤銷之效力，其法律行為仍不因此而失其效力」，最高法院
    八十六年度台上字第二五二一號判決可供參考。「法院依民法第七十四條第一項
    之規定減輕給付，不僅須行為人有利用他人之急迫、輕率，或無經驗，而為法律
    行為之主觀情事，並須該法律行為，有使他人為財產上之給付，或為給付之約定
    ，依當時情形顯失公平之客觀事實，始得因利害關係人之聲請為之。原審以上訴
    人未能舉證證明被上訴人有利用其急迫、輕率，或無經驗而簽訂附件協議之主觀
    情事，且該協議之內容對上訴人而言，亦非顯失公平，因認上訴人不得請求減輕
    給付及請求被上訴人補付價金，經核於法洵無違誤」，最高法院八十二年度台上
    字第四九六號判決可資參照。上訴人係從事該行業之商人，上訴人未舉證證明被
    上訴人有利用上訴人之急迫、輕率，或無經驗，而為法律行為之主觀情事，及該
    法律行為，有使上訴人為給付之約定，依當時情形顯失公平之客觀事實，亦未提
    起撤銷之形成之訴，其僅於訴訟中為攻擊防禦，揆諸前開說明，自不影響本件法
    律行為之效力。本件買賣，上訴人如對價格不同意，本應反對，並拒絕收受貨物
    ，其收受貨物，自不生違反誠信原則之情事（按：民法第二百十九條已刪除，上
    訴人誤引法條）。又本件爭執之重點係兩造是否就價金達成合意，與民法第一百
    七十九條（不當得利）、民法第二百二十條（債務人責任之酌定）、第三百五十
    四條（物之瑕疵擔保責任）、第三百五十六條（買受人之檢查通知義務）無關，
    上訴人贅引法條，亦未敘明與本件之關係。本件事證已臻明確，兩造其餘攻擊、
    防禦方法及所舉證據，經本院審酌結果對判決結果不生影響，爰不一一論列，附
    此敘明。
七、據上論結，本件上訴為無理由，依民事訴訟法第四百四十九條第一項、第七十八
    條，判決如主文。
中　　　華　　　民　　　國　　九十三　　年　　　八　　　月　　三十一　　日
                              民事第六庭
                                  審判長法  官　陳　博　享
                                        法  官  高　鳳　仙
                                        法  官　林　恩　山
正本係照原本作成。
不得上訴。
中　　　華　　　民　　　國　　九十三　　年　　　九　　　月　　　二　　　日
　　　　　　　　　　　　　　　　　　　　書記官　周　淑　靜
